臺灣彰化地方法院刑事判決　　　　　　　96年度訴字第2340號
公　訴　人　臺灣彰化地方法院檢察署檢察官
被　　　告　甲○○
上列被告因違反毒品危害防制條例案件，經檢察官提起公訴（96
年度毒偵字第3402號、第4020號），本院依簡式審判程序判決如
下：
    主  文
甲○○施用第一級毒品，累犯，處有期徒刑捌月；又施用第二級
毒品，累犯，處有期徒刑伍月，扣案之第二級毒品甲基安非他命
壹包（驗餘淨重零點壹參肆伍公克）沒收銷燬、上開第二級毒品
甲基安非他命之外包裝袋壹個沒收。應執行有期徒刑壹年，扣案
之第二級毒品甲基安非他命壹包（驗餘淨重零點壹參肆伍公克）
沒收銷燬、上開第二級毒品甲基安非他命之外包裝袋壹個沒收。
    事  實
一、甲○○前於民國93年間因施用第一級毒品案件，經本院以93
    年度訴字第619號判處有期徒刑8月確定，又於94年間因竊盜
    案件，經臺灣雲林地方法院以94年度易字第54號判處有期徒
    刑7月確定，上開案件嗣經定應執行刑為有期徒刑1年2月確
    定，入監執行後，於95年7月16日縮刑期滿執行完畢。另其
    曾於90年間因施用毒品案件，經本院以90年度毒聲字第835
    號裁定送強制戒治，於91年8月24日執行完畢釋放。詎仍不
    知悔改，於前揭強制戒治執行完畢釋放後5年內，復基於施
    用第一級毒品海洛因之犯意，於96年7月9日上午7時許，在
    彰化縣大村鄉○○路與櫻花路口，以將海洛因摻入香菸之方
    式，施用第一級毒品海洛因1次；另基於施用第二級毒品甲
    基安非他命之犯意，於96年7月9日上午7時許，在上開地點
    ，以將甲基安非他命置於鋁箔紙以火燒烤吸食煙霧之方式，
    施用第二級毒品甲基安非他命1次。嗣於96年7月11日14時15
    分許，為警在上開地點前盤查，雖當場無具體事證足資證明
    甲○○確實涉有施用甲基安非他命之上開犯行，惟甲○○仍
    主動將其所持有之第二級毒品甲基安非他命1包（驗餘淨重0
    .1345 公克）交予員警扣案，且隨同員警回所偵查，於其上
    開施用甲基安非他命犯罪未為有偵查權限之機關發覺前，即
    主動向員警自首前開犯行，並接受裁判，而悉上情。
二、案經彰化縣警察局員林分局報告及臺灣彰化地方法院檢察署
    檢察官自動檢舉簽分偵查起訴。
    理  由
一、本案被告甲○○所犯係死刑、無期徒刑、最輕本刑為3年以
    上有期徒刑以外之罪，其於準備程序就前揭被訴事實為有罪
    之陳述，經受命法官告知簡式審判程序之旨，並聽取其與公
    訴人之意見後，本院認無不得或不宜改依簡式審判程序進行
    之處，爰依刑事訴訟法第273條之1第1項、第284條之1，裁
    定本案由受命法官獨任進行簡式審判程序，合先敘明。
二、訊據被告甲○○對於上開事實坦承不諱，且其於96年7月11
    日為警採集之尿液送驗，結果呈嗎啡陽性反應，有彰化縣警
    察局彰化分局委託檢驗尿液代號與真實姓名對照認證單、詮
    昕科技股份有限公司濫用藥物尿液檢驗報告及中山醫學大學
    附設醫院檢驗科藥物檢測中心尿液檢驗複驗報告各1紙在卷
    可稽，又被告於96年7月11日為警採集之尿液經送驗結果，
    雖呈甲基安非他命陰性反應，惟查被告迭於警詢、偵查及本
    院審理時均坦認其有於96年7月9日施用第二級毒品甲基安非
    他命1次，且施用數量不多，既被告該次施用毒品僅微量，
    則隨人體之代謝速率，其尿液無法檢驗出甲基安非他命反應
    亦不違反常情，況扣案之白色結晶顆粒1包（驗餘淨重0.134
    5公克）經送驗結果，顆粒中檢出甲基安非他命成份，有憲
    兵司令部刑事鑑識中心96年10月1日安鑑字第0960001517號
    鑑定書1紙附卷可考，足徵被告之任意性自白與事實相符，
    可以採信。又被告曾於90年間因施用毒品案件，經本院以90
    年度毒聲字第835號裁定送強制戒治，於91年8月24日執行完
    畢釋放等情，有臺灣彰化地方法院檢察署刑案資料查註紀錄
    表、臺灣高等法院被告前案紀錄表各1份在卷可參，本案事
    證明確，被告於強制戒治執行完畢釋放後，5年內再犯施用
    第一級毒品海洛因及施用第二級毒品甲基安非他命之犯行，
    洵堪認定，應予依法論科。
三、查海洛因、甲基安非他命分別係毒品危害防制條例第2條第2
    項第1款、第2款所稱之第一級、第二級毒品，依法均不得持
    有、施用。故核被告所為，係犯毒品危害防制條例第10條第
    1項之施用第一級毒品罪及同條第2項之施用第二級毒品罪。
    被告為施用毒品海洛因、甲基安非他命而持有之低度行為，
    各為其施用之高度行為所吸收，均不另論罪。其所犯上開施
    用第一級毒品及施用第二級毒品2罪間，犯意各別，行為互
    殊，應予分論併罰。被告有如事實欄所述前科及執行紀錄，
    有臺灣彰化地方法院檢察署刑案資料查註紀錄表、臺灣高等
    法院被告前案紀錄表各1份在卷可考，其於5年以內故意再犯
    本件有期徒刑以上之2罪，均為累犯，應各依刑法第47條第1
    項之規定加重其刑。另按刑法第62條所謂「發覺」，固非以
    有偵查犯罪職權之機關或人員確知其人犯罪無誤為必要，而
    於對其發生嫌疑時，即得謂為已發覺；但此項對犯人之嫌疑
    ，仍須有確切之根據得為合理之可疑者，始足當之，若單純
    主觀上之懷疑，要不得謂已發生嫌疑（最高法院72年臺上字
    第641號判例意旨參照）。本件有關被告涉犯施用第二級毒
    品甲基安非他命之犯行，被告係因員警於96年7月11日14時
    15分許在彰化縣大村鄉○○路與櫻花路口前盤查，被告即主
    動將其所持有之甲基安非他命1包交予員警，雖當場無具體
    事證足資證明被告確實涉有施用甲基安非他命之上開犯行，
    被告仍自願隨同員警回所偵查，並同意採尿送驗，惟在尚未
    知悉檢驗結果，而被告外觀亦無何特徵足以顯現其係現行犯
    或準現行犯之情形下，被告即在警員製作筆錄時主動向彰化
    縣警察局彰化分局警員自首其施用第二級毒品甲基安非他命
    之犯行（詳見96年7月11日警局調查筆錄），足認被告確係
    在警員未發現有確切之根據得為合理之懷疑前，即主動供述
    其施用第二級毒品甲基安非他命，是被告對於未發覺之本案
    施用第二級毒品罪自首而接受裁判，應依自首之規定減輕其
    刑，並依法先加後減之。爰審酌被告曾因施用毒品經強制戒
    治及刑之執行後，仍未能徹底戒絕毒品，再犯本件施用毒品
    犯行，未見有何收斂、警惕之意，顯見其戒除毒癮之意志薄
    弱，惡行非輕，惟念及被告於本院審理時尚知坦承犯行之犯
    後態度，且施用毒品固戕害個人健康至深，然就他人權益之
    侵害仍屬有限，並兼衡被告犯罪之動機、目的、手段、生活
    狀況及智識程度等一切情狀，分別量處如主文所示之刑，並
    定其應執行之刑，以示懲儆。另本件被告犯罪時間係在96年
    4月24日以後，並不符合中華民國96年罪犯減刑條例所定之
    減刑要件，尚無依該條例規定予以減刑之餘地，附此敘明。
    扣案之第二級毒品甲基安非他命1包（驗餘淨重0.1345公克
    ），係毒品危害防制條例第2條第2項第2款所定之第二級毒
    品，為違禁物，應依同條例第18條第1項前段規定，沒收銷
    燬之。至該包毒品之外包裝袋1個，為被告所有供保存毒品
    以利施用犯罪所用之物，業據被告供明在卷，爰依刑法第38
    條第1項第2款規定，併予沒收之。
據上論斷，應依刑事訴訟法第273條之1第1項、第299條第1項前
段，毒品危害防制條例第10條第1項、第2項、第18條第1項前段
，刑法第11條前段、第47條第1項、第62條前段、第51條第5款、
第38條第1項第2款，判決如主文。
本案經檢察官張聖傳到庭執行職務。
中　　華　　民　　國　　96　　年　　12　　月　　18　　日
                  刑事第二庭          法  官  尚安雅
以上正本證明與原本無異。
如不服本判決，應於判決送達後10日內，向本院提出上訴書狀，
上訴書狀應「敘述具體上訴理由」，並按他造當事人之人數附繕
本。「切勿逕送上級法院」。
中　　華　　民　　國　　96　　年　　12　　月　　24　　日
                                      書記官  陳佳宏
附錄本案論罪科刑法條全文：
毒品危害防制條例第10條
施用第一級毒品者，處 6 月以上 5 年以下有期徒刑。
施用第二級毒品者，處 3 年以下有期徒刑。
